臺灣臺中地方法院刑事判決　　　　　　　96年度訴字第2473號
公　訴　人　臺灣臺中地方法院檢察署檢察官
被　　　告　辛○○
上列被告因違反公司法等案件，經檢察官提起公訴（九十六年度
偵字第一三一一八號），被告於本院行準備程序時就被訴事實為
有罪之陳述，經聽取當事人意見後，由本院合議庭裁定由受命法
官獨任行簡式審判程序，判決如下：
    主    文
辛○○公司負責人對於公司應收之股款，股東並未實際繳納，而
以申請文件表明收足，處有期徒刑壹年，減為有期徒刑陸月，如
易科罰金，以銀元參佰元即新臺幣玖佰元折算壹日。
    犯罪事實
一、辛○○、丁○○（為辛○○之表弟）均明知公司股款應確實
    向股東收足，不得僅以申請文件表明收足，惟為使「磊信公
    司」、「運昌公司」完成設立登記，竟先於民國九十一年五
    月十三日、同年月十五日，自不詳管道取得辦理設立所需之
    資本各新台幣（下同）一千萬元股款，分別匯入磊信公司籌
    備處辛○○、運昌公司籌備處丁○○於臺中商業銀行大里分
    行所開設之帳號000000000000、000000000000號之帳戶，佯
    作驗資證明，並在「磊信公司」、「運昌公司」資產負債表
    、股東繳納現金股款明細表等申請文件上表明收足股款，再
    委請不知情之會計師陳屬藤依公司法規定就前開資本額一千
    萬元查核簽證並製作查核報告書後，連同其他公司設立登記
    應備之文件，持之以向經濟部（中部辦公室）申請，使不知
    情之承辦公務員分別於九十一年五月二十七日、九十一年五
    月二十要日完成「磊信公司」、「運昌公司」之設立登記，
    均足致生損害於經濟部（中部辦公室）對公司管理之正確性
    ，期間中前開各一千萬元則於同年五月十五日、五月十七日
    自前開籌備處帳戶轉出而提領一空。另丙○○（原名徐泰松
    ，於九十五年四月十一日更名為丙○○，為辛○○之鄰居）
    則於九十二年五月二日起承受「磊信公司」辛○○之股權，
    並擔任負責人；再由戊○○（為辛○○之姐夫）於九十二年
    八月二十日起承受丙○○之股權，並擔任負責人。庚○○（
    為丁○○之母，辛○○之姑姑）則於九十二年五月二日起承
    受「運昌公司」丁○○之股權，並擔任負責人。另「國詠實
    業有限公司」係於民國八十七年十一月三日設立登記成立（
    於九十一年三月二十日變更名稱為「國詠國際實業有限公司
    」，下稱「國詠公司」），由甲○○（為辛○○之妹夫）擔
    任第一任登記負責人，己○○（為辛○○之父）則於九十二
    年五月二日起承受「國詠公司」甲○○之股權，並擔任負責
    人，然上開三公司於下列行為時之實際負責人均為辛○○。
二、甲○○、己○○與辛○○、壬○○共同基於虛開統一發票以
    幫助他人逃漏稅捐之概括犯意聯絡（甲○○、己○○二人在
    擔任負責人期間內有犯意聯絡），均明知「國詠公司」於九
    十二年三月至十月間，未實際經營從事任何業務，亦無任何
    進、銷貨情事，也從未自「納多利企業有限公司」、「德行
   興業有限公司」、「興慶國際有限公司」、「義寧科技股份
    有限公司」、「寶樂國際開發有限公司」、「高國有限公司
    」、「國秉實業有限公司」、「祥標企業有限公司」等八家
    公司進貨，卻取得該等公司統一發票，金額共5372萬7469元
    、稅額268萬6372元。又於同期間，並無銷貨之事實，竟開
    立不實統一發票予「高鋁金屬股份有限公司」、「天源預拌
    混凝土有限公司」、「洺鋒實業有限公司」、「嘉輝砂石行
    」、「信榮水泥工業有限公司」、「信力水泥股份有限公司
    」、「冠星興業股份有限公司」、「佑昇水泥製品股份有限
    公司」、「振忠砂石行」、「世鎰塑膠有限公司」、「鈦興
    塑膠有限公司」、「振達砂石行」、「天元預拌混凝土有限
    公司」、「柏全瀝青股份有限公司」、「久連預拌混凝土有
    限公司」、「聯成預拌混凝土有限公司、「合巽桶業股份有
    限公司」、「帥輪企業股份有限公司」、「台灣赫克力士股
    份有限公司」、「晨貿環保股份有限公司」等二十家公司作
    為進項憑證，金額共5514萬1528元、稅額275萬7079元【詳
    如附件一「國詠國際實業有限公司涉嫌虛設行號涉案期間（
    92年3-10月份）進銷項對象分析表（分表）】，用以幫助上
    開公司逃漏營業稅。甲○○、己○○、辛○○及壬○○並明
    知開立給上開公司之統一發票及取得之發票，根本非因實際
    買賣而開立、取得，屬內容不實之會計憑證，竟連續利用不
    知情之會計師或記帳業者，替「國詠公司」製作該期間財政
    部臺灣省中區國稅局營業人銷售額與稅額申報書之機會，將
    「國詠公司」上開應稅銷售額及稅額之不實事項，分別登載
    在其業務上製作之上述銷售額與稅額申報書上，再持向中區
    國稅局臺中市分局申報，足生損害於稅捐機關對於稅務管理
    核課之正確性。
三、丙○○、戊○○與辛○○、壬○○共同基於虛開統一發票以
    幫助他人逃漏稅捐之概括犯意聯絡（丙○○、戊○○二人在
    擔任負責人期間內有犯意聯絡），均明知「磊信公司」於九
    十二年七至十月間，未實際經營從事任何業務，亦無任何進
    、銷貨情事，也從未自「通濟國際有限公司」、「納多利企
    業有限公司」、「震霖興業有限公司」、「德行興業有限公
    司」、「聖興工程行」等五家公司進貨，卻取得該等公司統
    一發票，金額共2083萬2459元、稅額104萬1621元。又於同
    期間，無銷貨事實，竟而開立不實統一發票予「桃芝工程有
    限公司」、「上仟營造有限公司」、「正荃營造工程有限公
    司」、「鴻石碎石有限公司」、「天源預拌混凝土有限公司
    」、「崇超企業有限公司」、「振忠砂石行」、「華億營造
    工程有限公司」、「昶廣營造有限公司」、「信力水泥股份
    有限公司」、「天元預拌混凝土有限公司」、「台灣中國工
    程建設股份有限公司」、「大銘混凝土股份有限公司」、「
    華洲營造股份有限公司」、「信律工程股份有限公司」、「
    啟舜營造有限公司」、「台灣佐藤電通股份有限公司」、「
    金冠宇營造有限公司」、「茂盛開發股份有限公司」及「再
    興窯業股份有限公司」等二十家公司作為進項憑證，金額共
    2094萬8628元、稅額104萬7431元（其中上仟營造有限公司
    取得4張磊信公司發票金額333萬3333元，未向國稅申報扣抵
    銷項稅額）【詳如附件二「磊信實業有限公司涉嫌虛設行號
    涉案期間（92年7-10月份）進銷項對象分析表（分表）】，
    用以幫助上開公司逃漏營業稅。丙○○、戊○○、辛○○及
    壬○○並明知開立給上開公司之統一發票及取得之發票，根
    本非因實際買賣而開立、取得，屬內容不實之會計憑證，竟
    連續利用不知情之會計師或記帳業者，替「磊信公司」製作
    該期間財政部臺灣省中區國稅局營業人銷售額與稅額申報書
    之機會，將「磊信公司」上開應稅銷售額及稅額之不實事項
    ，分別登載在其業務上製作之上述銷售額與稅額申報書上，
    再持向中區國稅局臺中市分局申報，足生損害於稅捐機關對
    於稅務管理核課之正確性。
四、丁○○、庚○○與辛○○、壬○○共同基於虛開統一發票以
    幫助他人逃漏稅捐之概括犯意聯絡（丁○○、庚○○二人在
    擔任負責人期間內有犯意聯絡），均明知「運昌公司」於九
    十二年三至十月間，未實際經營從事任何業務，亦無任何進
    、銷貨情事，也從未自「義寧科技股份有限公司」、「納多
    利企業有限公司」、「廣潔企業有限公司」、「銢昌企業有
    限公司」、「高國有限公司」、「寶樂國際開發有限公司」
    、「祥標企業有限公司」等七家公司進貨，卻取得該等公司
    統一發票，金額共3793萬8857元、稅額189萬6845元。又於
    同期間，無銷貨事實，竟開立不實統一發票予「高鋁金屬股
    份有限公司」、「信成環保企業有限公司」、「中石國際行
    銷有限公司」、「先嘉股份有限公司」、「中皇營造工程有
    限公司」及「光捷環保機械股份有限公司」等六家公司作為
    進項憑證，金額共3545萬7528元、稅額177萬2876元。【詳
    如附件三「磊信實業有限公司涉嫌虛設行號涉案期間（92
    年3- 10月份）進銷項對象分析表（分表）】，用以幫助上
    開公司逃漏營業稅。丁○○、庚○○與辛○○及壬○○並明
    知開立給上開公司之統一發票及取得之發票，根本非因實際
    買賣而開立、取得，屬內容不實之會計憑證，竟連續利用不
    知情之會計師或記帳業者，替「運昌公司」製作該期間財政
    部臺灣省中區國稅局營業人銷售額與稅額申報書之機會，將
    「運昌公司」上開應稅銷售額及稅額之不實事項，分別登載
    在其業務上製作之上述銷售額與稅額申報書上，再持向中區
    國稅局臺中市分局申報，足生損害於稅捐機關對於稅務管理
    核課之正確性。（甲○○、己○○、丙○○、戊○○、丁○○、庚○○、壬○○七人由本院另行判決）。
五、案經財政部臺灣省中區國稅局大屯稽徵所移送臺灣臺中地方
    法院檢察署檢察官偵查起訴。
 　 理    由
一、上揭犯罪事實，業據被告辛○○於本院審理時坦承不諱，核
    與證人即共同被告甲○○、己○○、丙○○、戊○○、丁○○、庚○○供述，及證人張琇玲、張美莉、廖得時、張任鐘
    、林昭良、何麗華、陳振興、黃成昶、鄭翔釋、蔡昭明、林
    水王、吳宣揚、蔡鴻德、龔崑陸、張人國、蔡榮昌、簡順清
    、萬民全、曾谷峰、蔡立文、李國恩、陳淑櫻、陳靜如、周
    榮哲、張容菁等人證述之情節相符。且有95交查字第127 號
    卷之國詠國際實業有限公司進銷項交易流程圖（92年度）
    運昌實業有限公司進銷項交易流程圖（92年度）磊信實
    業有限公司進銷項交易流程圖（92年度）辛○○三親等資
    料查詢結果林昭良951211偵查中所呈資料何麗華951211
    偵查中所呈資料黃成昶951220偵查中所呈資料鄭翔釋95
    1220偵查中所呈資料蔡昭明951220偵查中所呈資料磊信
    實業有限公司之營業稅年度資料查詢磊信實業有限公司之
    逐筆發票查詢明細京城商業銀行斗六分行95年12月26 日
    （95）京城六分字第459號名文內容：支票號碼AI0000000
    、AI0000000、AI0000000之提示銀行、提示帳戶等相關資料
    。鄭翔釋土地銀民雄分行帳戶00000000000000 0000明細
    資料中華電信（行動）資料查詢0000000000林水王9601
    03偵查中所呈資料吳宣揚960103偵查中所呈資料：國稅局
    約談筆錄、訂購發票、交貨單、交易付款證明、請款單、相
    關帳冊蔡鴻德960103偵查中所呈資料張人國960103偵查
    中所呈資料龔崑0000000偵查中所呈資料蔡榮昌960108
    偵查中所呈資料簡順清960108偵查中所呈資料萬民全96
    0108偵查中所呈資料合作金庫商業銀行竹山分行96年1月1
    0日合金竹山字第0960000156號函經濟部中部辦公室96 年
    1月11日函經中三字第09630813850號函等；95他字第6743號
    卷卷一之經濟部中部辦公室95年12月26日經中三字第0963
    1005500號函內容：磊信實業有限公司、運昌實業有限公司
    、國詠國際實業有限公司之公司設立及歷次變更登記相關資
    料(1)磊信實業有限公司部分(2)運昌實業有限公司部分(3)國詠
    國際實業有限公司部分周榮哲960131偵查中所呈資料周
    榮哲960312偵查中所呈資料運昌實業有限公司之設立資金
    查核報告資料臺中商業銀行大里分行96年4月12日中大里
    字第09603400068號函等；95他字第6743號卷卷二之國詠
    國際實業有限公司DM運昌實業有限公司DM國詠國際實業
    有限公司廢空桶回收再利用工廠許可申請工程合約書事業
    廢棄物委託清除處理契約書經濟部工業局92年3月31 日工
    永字第09203702210號函磊信實業有限公司土石方資源堆
    置場設置開發服務建議書磊信實業有限公司霧峰鄉○○段
    土石方資源堆置場開發申請工程合約書辛○○所寄予台中
    地檢之補充說明書財政部臺灣省中區國稅局北港稽徵所95
    年5月25日中區國稅北港三字第0950007158號函財政部臺
    灣省中區國稅局北港稽徵所95年6月1日中區國稅北港三字第
    0950007378號函廖麗雲中區國稅局北港稽徵所940606談話
    紀錄永豐禾營造有限公司現金支出傳票及發票永豐禾營
    造有限公司7/1至7/7出貨明細洺鋒實業有限公司復查申請
    補充說明書財政部臺灣省中區國稅局北港稽徵所95年5月9
    日中區國稅北港三字第0950007378號函廖珮坊中區國稅局
    北港稽徵所940908談話紀錄俊明交通有公司支票收訖回單
    洺鋒實業有限公司支票影本、存摺明細及補充說明書財
    政部臺灣省中區國稅局北港稽徵所95年6月1日中區國稅北港
    三字第0950007378號函廖麗雲940606談話紀錄洺鋒實業
    有限公司現金支出傳票影本潤豐營造有限公司發票及請款
    明細表洺鋒實業有限公司行政訴訟案件進行相關文件淯
    平實業有限公司交貨單、匯款回條支票影本淯平實業有
    限公司發票廖珮坊中區國稅局北港稽徵所951225談話紀錄
    存款憑條及匯款回條廖麗雲彰化銀行存摺明細洺鋒實
    業有限公司土地銀行存摺明細勇新有限公司現金支出傳票
    影本洺鋒實業有限公司支付勇新有限公司支票勇新有限
    公司現金開立之發票洺鋒實業有限公司復查申請書財政
    部臺灣省中區國稅局北港稽徵所95年10月26 日中區國稅北
    港三字第0950014665號函廖珮坊呈予台中地檢之資料中
    央健保局保險費計算表勞保局欠繳費通知勞保局投保單
    位基本資料清查通知合承會計師事務所工商報價單廠房
    租賃契約書國詠國際實業有限公司未付帳款明細表國詠
    國際實業有限公司資產明細表業務主管工作報告（含國詠
    國際實業有限公司未付帳款明細表及資產明細表）磊信實
    業有限公司土地清冊磊信實業有限公司營業額及稅額申書
    辛○○同意土也借予磊信實業有限公司使用書等；96偵字
    第13118號卷之財政部臺灣省南區國稅局潮州稽徵所95年
    10 月27日南區國稅潮州三字第0950020793號函財政部臺
    灣省中區國稅局大智稽徵所95年11月3日中區國稅大智三字
    第0950023046號函財政部臺灣省中區國稅局彰化縣分局95
    年10月24日中區國稅彰縣三字第0950033418號函財政部臺
    灣省中區國稅局彰化縣分局96年6月14日中區國稅彰縣三字
    第0960018975號函財政部臺灣省中區國稅局彰化縣分局95
    年11月3日中區國稅彰縣三字第0950033537號函財政部臺
    北市國稅局中正稽徵所處分書財政部臺灣省南區國稅局民
    雄稽徵所95年10月27日南區國稅民雄三字第0950013240號函
    財政部臺灣省北區國稅局臺北縣分局95年11月27日北區國
    稅北縣三字第0950035931號函財政部臺灣省中區國稅局彰
    化縣分局查獲運昌實業有限公司開立不實憑證相關資料財
    政部臺灣省中區國稅局大屯稽徵所處分書國詠國際實業有
    限公司92年3月至10月虛設行號進銷項對象分析表磊信實
    業有限公司92年7月至10月虛設行號進銷項對象分析表運
    昌實業有限公司92年3月至10月虛設行號進銷項對象分析表
    財政部臺灣省中區國稅局大屯稽徵所96年6月23日中區國
    稅大屯三字第0960018173號函財政部臺灣省北區國稅局刑
    事案件移送書財政部臺北市國稅局刑事案件移送書財政
    部臺灣省中區國稅局刑事案件移送書法務部調查局南投縣
    調查站刑事案件移送書財政部臺灣省北區國稅局刑事案件
    移送書財政部臺灣省中區國稅局彰化縣分局刑事案件告發
    書財政部臺灣省中區國稅局黎明稽徵所刑事案件移送書
    財政部臺灣省南區國稅局安南稽徵所刑事案件移送書財政
    部高雄市國稅局刑事案件移送書等相關資料在卷可稽，足見
    被告辛○○之自白與事實相符，本件事證明確，被告犯行洵
    堪認定，應依法論科。
三、論罪科刑部分：
(一)、新舊法比較適用：按被告行為後，刑法及刑法施行法業於
    九十五年七月一日施行。按行為後法律有變更者，適用行為
    時之法律，但行為後之法律有利於行為人者，適用最有利於
    行為人之法律，現行刑法第二條第一項定有明文。此條規定
    乃與刑法第一條罪刑法定主義契合，而貫徹法律禁止溯及既
    往原則，係規範行為後法律變更所生新舊法律比較適用之準
    據法，是刑法第二條本身雖經修正，但刑法第二條既屬適用
    法律之準據法，本身尚無比較新舊法之問題，應一律適用裁
    判時之現行刑法第二條規定以決定適用之刑罰法律，先予辨
    明。又本次刑法修正之比較新舊法，應就罪刑有關之共犯、
    未遂犯、想像競合犯、牽連犯、連續犯、結合犯，以及累犯
    加重、自首減輕暨其他法定加減原因（如身分加減）與加減
    例等一切情形，本於統一性及整體性原則，綜其全部罪刑之
    結果而為比較，亦有最高法院九十五年度第八次刑庭會議決
    議可資參照，是以：
  1.刑法第三十三條第五款部分：本件論罪科刑之法條有罰金刑
    ，而被告行為後，刑法第三十三條第五款業於九十五年七月
    一日修正公布施行；修正後刑法該款規定「罰金：新臺幣一
    千元以上，以百元計算之。」，與修正前該款規定「罰金：
    一元以上。」不同。比較新舊法結果，以舊法較有利於行為
    人，故依刑法第二條第一項前段規定，本案關於上開法條之
    法定刑罰金部分，自應適用行為時之法律即修正前刑法第三
    十三條第五款規定決定其罰金部分之法定刑。
  2.牽連犯部分：
    被告行為後，刑法第五十五條後段牽連犯之規定，業於九十
    四年一月七日修正公布刪除，並於九十五年七月一日施行，
    此刪除雖非犯罪構成要件之變更，但顯已影響行為人刑罰之
    法律效果，自屬法律有變更，依新法第二條第一項規定，比
    較新、舊法結果，應適用較有利於被告之行為時法律即舊法
    論以牽連犯。
  3.連續犯部分：
    被告行為後，刑法第五十六條連續犯之規定，業於九十五年
    七月一日刪除施行，則被告之犯行，因行為後新法業已刪除
    連續犯之規定，此刪除雖非犯罪構成要件之變更，但顯已影
    響行為人刑罰之法律效果，自屬法律有變更，依新法第二條
    第一項規定，比較新、舊法結果，仍應適用較有利於被告之
    行為時法律即舊法論以連續犯。
(二)、按修正前公司法第七條規定，公司之設立、變更或解散之登
    記或其他處理事項，由中央主管機關或委託地方主管機關審
    核之。該條文於九十年十一月十二日修正為「公司申請設立
    、變更登記之資本額，應先經會計師查核簽證；其辦法，由
    中央主管機關定之。」並於九十一年三月六日訂定「公司申
    請登記資本額查核辦法」，於第二條規定「公司申請設立登
    記或合併、分割、增減實收資本額等變更登記，除依證券交
    易法第二十八條之二規定辦理庫藏股減資外，應檢送設立、
    合併、分割、增減實收資本額基準日經會計師查核簽證之資
    產負債表，……。」及於同辦法第八條第二項、第九條第二
    項分別規定「會計師對應行查核事項，應備具工作底稿，主
    管機關得隨時調閱之。」「會計師查核公司之資本額，如發
    現有虛偽情事者，應拒絕簽證。」另修正前公司法第四百十
    二條第二項關於「主管機關對於前項之申請，應派員檢查，
    並得通知公司限期申復。」及修正前公司法第四百十九條第
    二項關於「前項第四款、第五款所列事項，如有冒濫或虛偽
    者，主管機關應通知公司限期申復，經派員檢查後得裁減或
    責令補足。」等規定，均於九十年十一月十二日修正時，予
    以刪除；並將第九條第四項修正為「公司之設立或其他登記
    事項有偽造、變造文書，經裁判確定後，由檢察機關通知中
    央主管機關撤銷或廢止其登記。」依修正後規定觀之，除縮
    小第七條之範圍外，並將「公司申請設立、變更登記之資本
    額」事項，改由會計師負責查核簽證，及將應派員檢查等相
    關規定刪除。至於修正後公司法第三百八十八條雖仍規定「
    主管機關對於公司登記之申請，認為有違反本法或不合法定
    程式者，應令其改正，非俟改正合法後，不予登記。」然僅
    形式上審查其是否「違反本法」或「不合法定程式」而已，
    倘其申請形式上合法，即應准予登記，不再為實質之審查。
    且公司之設立或其他登記事項如涉及偽造、變造文書時，須
    經裁判確定後，始撤銷或廢止其登記。則行為人於公司法修
    正後辦理公司登記事項，如有明知為不實之事項，而使公務
    員登載於職務上所掌之公文書，足以生損害於公眾或他人者
    ，即有刑法第二百十四條之適用（最高法院九十六年度第五
    次刑事庭會議決議要旨參照）。又按公司負責人明知公司應
    收之股款，股東並未實際繳納，而以申請文件表明收足，使
    公務員登載於職務上所掌之公文書，足以生損害於公眾或他
    人，所犯公司法第九條第一項前段及刑法第二百十四條兩罪
    ，就行為人而言，僅有自然行為概念之一行為，且係基於一
    個意思決定為之，自應評價為一個犯罪行為。又刑法第二百
    十四條之罪係在保護一般公共信用，除行為人已為不實之申
    請外，尚待該管公務員將之登載於職務上所掌之公文書，始
    足成立；至於公司法第九條第一項前段之罪，係在防止虛設
    公司及防範經濟犯罪，只要行為人提出不實之申請，即足成
    立，不以該管公務員已登載於職務上所掌之公文書為必要。
    二者之犯罪構成要件並不相同，屬一行為觸犯數罪名之想像
    競合犯，應依刑法第五十五條之規定，從較重之公司法第九
    條第一項前段處斷（最高法院九十六年度第七次刑事庭會議
    決議要旨參照）。是核被告辛○○犯罪事實欄一所為，係犯
    公司法第九條第一項前段之罪及刑法第二百十四條之使公務
    員登載不實罪。其利用不知情之會計師遂行上開犯行，為間
    接正犯。被告以一行為，同時觸犯構成要件不同之罪名，為
    想像競合犯，應從一重論處。
(三)、按統一發票乃證明事項之經過而為造具記帳憑證所根據之原
    始憑證，商業負責人如明知為不實之事項，而開立不實之統
    一發票，係犯商業會計法第七十一條第一款之以明知為不實
    之事項而填製會計憑證罪，該罪為刑法第二百十五條業務上
    登載不實文書罪之特別規定，依特別法優於普通法之原則，
    自應優先適用，無論以刑法第二百十五條業務上登載不實文
    書罪之餘地（最高法院九十四年度台非字第九八號判決意旨
    參照）。又稅捐稽徵法第四十三條之「幫助犯第四十一條之
    罪」，為特別刑法明定以幫助犯罪為構成要件之犯罪類型，
    亦為稅捐稽徵法之特別規定，屬於一獨立之犯罪型態，性質
    上仍係實施犯罪之正犯，與刑法上幫助犯之具絕對從屬性者
    不同，不必有「正犯」之存在亦能成立犯罪（最高法院九十
    二年度台上字第二八七九號判決意旨參照）。故核被告辛○○犯罪事實欄二、三、四所為，係犯係犯商業會計法第七十
    一條第一款之明知為不實之事項，而填載會計憑證罪及稅捐
    稽徵法第四十三條第一項之幫助他人逃漏稅捐罪。又其將上
    開不實開立之統一發票金額，分別登載在銷售額與稅額申報
    書上，再持向中區國稅局臺中市分局申報，然並未生逃漏稅
    之結果，故核其此部分所為，係犯刑法第二百十六條、第二
    百十五條之行使業務上登載不實文書罪。又其業務上登載不
    實文書後，用以行使，其登載不實之低度行為，被行使之高
    度行為所吸收，不另論罪。被告利用不知情之會計師或記帳
    業者為上開犯行，均屬間接正犯。再被告上開先後犯行，時
    間緊接，犯罪構成要件相同，顯係基於概括犯意而反覆為之
    ，為連續犯，應各依修正前刑法第五十六條之規定論以一罪
    ，並各加重其刑。被告辛○○與同案被告甲○○、己○○、
    及壬○○就犯罪事實二之犯行；被告辛○○與丙○○、戊○○及壬○○就犯罪事實三之犯行；被告辛○○與丁○○、庚○○及壬○○就犯罪事實四之犯行，各有犯意之聯絡及行為
    之分擔，分為共同正犯（甲○○、己○○、丙○○、戊○○
    、丁○○、庚○○均在擔任負責人期間內為共犯）。而九十
    四年二月二日修正公布前刑法第二十八條：「二人以上共同
    實施犯罪之行為者，皆為正犯」之規定，固已修正為：「二
    人以上共同實行犯罪之行為者，皆為正犯」，惟上述用語上
    之修正，乃因「實施」一詞之範圍，在解釋上是否包括「陰
    謀共同正犯」及「預備共同正犯」存有爭議，為杜爭議，明
    白宣示本條不包括「陰謀共同正犯」及「預備共同正犯」，
    但仍包括共謀共同正犯，乃將「實施」修正為「實行」。是
    此項修正之結果，對於本件被告不生有利或不利之情形，應
    依修正後刑法第二十八條規定即可（最高法院九十五年第二
    十一次刑事庭會議紀錄參照）。
(四)、又被告辛○○所犯上揭數罪間，有方法目的之牽連關係，為
    牽連犯，應依修正前刑法第五十五條規定，從一重之公司法
    第九條第一項前段之公司負責人對於公司應收之股款，股東
    並未實際繳納，而以申請文件表明收足罪處斷。檢察官起訴
    書業已明確記載被告辛○○涉犯公司法第九條第一項前段之
    罪，雖其起訴法條漏未記載被告辛○○涉犯公司法第九條第
    一項前段之罪，尚有未洽，惟本院自得加以審理；又檢察官
    起訴書雖未敘及被告辛○○將上開不實開立及取得之統一發
    票金額，分別登載在銷售額與稅額申報書上，再持向中區國
    稅局臺中市分局申報，而涉犯刑法第二百十六條、第二百十
    五條之行使業務上登載不實文書罪，然此部分與起訴部分有
    裁判上一罪關係，業據前述，本院亦得併予審理，附此敘明
    。
(五)、爰審酌被告辛○○素行，明知並無買賣之事實，竟虛偽開立
    統一發票，用以幫助他人逃漏營業稅，並登載於其業務上製
    作之營業稅申報書上持以申報行使，行為殊不可取，惟念其
    犯後於本院審理時尚能幡然悔悟坦承犯行，態度尚可，及其
    虛偽開立統一發票之次數與金額，犯罪之動機、目的、手段
    等一切情狀，量處如主文所示之宣告刑。又被告行為後，中
    華民國九十六年罪犯減刑條例於九十六年七月十六日公布施
    行，查被告辛○○本件犯行係在九十六年四月二十四日以前
    ，且非同條例第三條所示不得減刑之罪，爰依同條例第二條
    第一項第三款規定，減為有期徒刑六月，並依同條例第九條
    規定諭知易科罰金之折算標準，以資懲儆。又被告行為後，
    刑法第四十一條易科罰金規定，業於九十五年七月一日修正
    公布施行，被告犯罪時之刑法第四十一條第一項前段規定：
    「犯最重本刑為五年以下有期徒刑以下之刑之罪，而受六個
    月以下有期徒刑或拘役之宣告，因身體、教育、職業、家庭
    之關係或其他正當事由，執行顯有困難者，得以一元以上三
    元以下折算一日，易科罰金。」，又被告行為時之易科罰金
    折算標準，修正前罰金罰鍰提高標準條例第二條（現已刪除
    ）規定，就其原定數額提高為一百倍折算一日，則本件被告
    行為時之易科罰金折算標準，最高應以銀元三百元折算一日
    ，經折算為新臺幣後，應以新臺幣九百元折算為一日。惟九
    十五年七月一日修正公布施行之刑法第四十一條第一項前段
    則規定：「犯最重本刑為五年以下有期徒刑以下之刑之罪，
    而受六個月以下有期徒刑或拘役之宣告者，得以新臺幣一千
    元、二千元或三千元折算一日，易科罰金。」比較修正前後
    之易科罰金折算標準，以九十五年七月一日修正公布施行前
    之規定，較有利於被告，則應依刑法第二條第一項前段，適
    用修正前刑法第四十一條第一項前段之規定，定其折算標準
    。
據上論斷，應依刑事訴訟法第二百七十三條之一第一項、第二百
九十九條第一項前段，公司法第九條第一項前段、商業會計法第
七十一條第一款，稅捐稽徵法第四十三條第一項，刑法第十一條
前段、第二條第一項前段、第二十八條、第五十六條（修正前）
、第二百十六條、第二百十四條、第二百十五條、第五十五條（
修正前）、第四十一條第一項前段（修正前），罰金罰鍰提高標
準條例第一條前段、第二條（修正前），九十六年罪犯減刑條例
第二條第一項第三款、第七條、第九條，判決如主文。
本案經檢察官乙○○到庭執行職務
中　　華　　民　　國　　96　　年　　8 　　月　　22　　日
                  刑事第十四庭     法  官   洪堯讚
上正本證明與原本無異。
如不服本判決，應於送達後十日內向本院提出上訴狀（須附繕本
），上訴於台灣高等法院台中分院。
                                   書記官   沈慧玲
中　　華　　民　　國　　96　　年　　8 　　月　　22　　日
附錄論罪科刑法條
公司法第9條
公司應收之股款，股東並未實際繳納，而以申請文件表明收足，
或股東雖已繳納而於登記後將股款發還股東，或任由股東收回者
，公司負責人各處5年以下有期徒刑、拘役或科或併科新臺幣50
萬元以上250萬元以下罰金。
商業會計法第71條
商業負責人、主辦及經辦會計人員或依法受託代他人處理會計事
務之人員有下列情事之一者，處5年以下有期徒刑、拘役或科或
併科新臺幣60萬元以下罰金：
一、以明知為不實之事項，而填製會計憑證或記入帳冊。
二、故意使應保存之會計憑證、會計帳簿報表滅失毀損。
三、偽造或變造會計憑證、會計帳簿報表內容或毀損其頁數。
四、故意遺漏會計事項不為記錄，致使財務報表發生不實之結果
    。
五、其他利用不正當方法，致使會計事項或財務報表發生不實之
    結果。
稅捐稽徵法第43條第1項
教唆或幫助犯第 41 條或第 42 條之罪者，處 3 年以下有期徒刑
、拘役或科新台幣 6 萬元以下罰金。
中華民國刑法第214條
明知為不實之事項，而使公務員登載於職務上所掌之公文書，足
以生損害於公眾或他人者，處3年以下有期徒刑、拘役或5百元以
下罰金。
中華民國刑法第215條
從事業務之人，明知為不實之事項，而登載於其業務上作成之文
書，足以生損害於公眾或他人者，處3年以下有期徒刑、拘役或5
百元以下罰金。
中華民國刑法第216條
行使第 210 條至第 215 條之文書者，依偽造、變造文書或登載
不實事項或使登載不實事項之規定處斷。
附件：
